臺灣高雄地方法院民事判決
111年度雄簡字第1579號
原      告  向智榮  


被      告  陳淑雯  


上列當事人間請求遷讓房屋等事件，本院於民國111年8月31日言
詞辯論終結，判決如下：
    主  文
被告應將門牌號碼高雄市○○區○○○路000○0號8樓之12房屋騰空遷
讓返還予原告。
被告應自民國一一一年三月六日起至遷讓返還上開房屋之日止，
按月給付原告新臺幣捌仟元。
原告其餘之訴駁回。
訴訟費用由被告負擔。
本判決第一項、第二項得假執行。
    事實及理由
一、被告經合法通知未於言詞辯論期日到場，核無民事訴訟法第
    386 條所列各款情形，爰依原告之聲請，由其一造辯論而為
    判決。
二、原告主張：原告於民國107年7月5日與被告簽訂房屋租賃 契
    約，約定由原告將所有門牌號碼高雄市○○區○○○路000○0號8
    樓之12房屋（下稱系爭房屋）出租予被告，自107年7月5日
    起至108年7月4日止，每月租金新臺幣（下同）8,000元。詎
    料被告經常積欠租金，經原告於110年12月17日與被告簽訂
    終止房屋租賃契約，兩造約定於111年3月5日終止雙方租賃
    契約，被告應搬離系爭房屋，然被告迄今仍未搬離。原告既
    未同意被告使用系爭房屋，被告即屬無權占有，爰依法請求
    被告遷讓返還系爭房屋。又被告拖欠房租等費用，應負清償
    責任。復因被告繼續使用系爭房屋，依終止房屋租賃契約書
    第3條之約定，原告得向被告請求按照月租金兩倍請求支付
    違約金至遷讓完竣。爰依系爭租賃契約之法律關係，請求被
    告自111年3月5日起至返還系爭房屋之日止，按月給付原告1
    6,000元。並聲明：㈠被告應將系爭房屋全部遷讓返還原告。
     ㈡被告應自111年3月5日起至返還第一項房屋之日止，按月
    給付原告16,000元。㈢原告願供擔保，請准宣告假執行。
三、被告未於言詞辯論期日到場，亦未提出書狀作何聲明或陳述
    。
四、得心證之理由：
　㈠按租賃者，謂當事人約定，一方以物租與他方使用、收益，
    他方支付租金之契約；承租人應依約定日期，支付租金；承
    租人租金支付有遲延者，出租人得定相當期限，催告承租人
    支付租金，如承租人於其期限內不為支付，出租人得終止契
    約。租賃物為房屋者，遲付租金之總額，非達二個月之租額
    ，不得依前項之規定，終止契約。其租金約定於每期開始時
    支付者，並應於遲延給付逾二個月時，始得終止契約；承租
    人於租賃關係終止後，應返還租賃物。民法第421條、第439
    條第1項前段、第440條第1項、第2項、第455條前段分別定
    有明文。又出租人非因左列情形之一，不得收回房屋。……三
    、承租人積欠租金額，除擔保金抵償外，達二個月以上時。
    土地法第100條第1項第3款亦定有明文。
  ㈡原告上開主張，業據提出與其所述相符之房屋租賃契約書、
    存證信函、終止房屋租賃契約為證。自堪信為為真實。兩造
    合意終止租賃契約，兩造就系爭房屋之租賃關係即屬消滅，
    揆諸上開規定，原告自得請求被告將系爭房屋遷讓交還原告
    。
　㈢原告主張被告不付租金，繼續使用系爭房屋，依終止房屋租
    賃契約書第3條之約定，原告得向被告請求按照月租金兩倍 
    請求支付違約金至遷讓完竣。爰依系爭租賃契約之法律關係
    ，請求被告自111年3月5日起至返還系爭房屋之日止，按月
    給付原告16,000元等語。經查：
　⒈按當事人得約定債務人於債務不履行時，應支付違約金，民
    法第250條第1項定有明文。又按約定之違約金過高者，法院
    得減至相當之金額，民法第252條定有明文，至於當事人約
    定之違約金是否過高，須依一般客觀事實，社會經濟狀況，
    當事人所受損害情形及債務人如能依約履行時，債權人可享
    受之一切利益為衡量標準，而債務人已為一部履行者，亦得
    比照債權人所受利益減少其數額，倘違約金係屬損害賠償總
    額預定之性質者，尤應衡酌債權人實際上所受之積極損害及
    消極損害，以決定其約定之違約金是否過高。
　⒉原告上開主張，業據提出終止房屋租賃契約為憑，依終止房
    屋租賃契約第3條所載：乙方（指被告）應在租約終止日前
    ，自租賃房屋騰空搬離，將房屋及鑰匙交給返還甲方（指原
    告），乙方如未履行時，自租約終止日之翌日起至騰空遷讓
    返回交屋日止，應依原租約二倍之月租金額，每月賠償給甲
    方」，是原告自得據上開約定請求被告依約給付違約金。惟
    本院審酌原告交付被告之系爭房屋原訂租金為每月8,000元
    ，而被告於租期屆滿後仍繼續占有系爭房屋，可能獲得相當
    於租金之利益為社會通常之觀念，除此之外，尚難認另受有
    其他之損害等情，認每月按租金兩倍計算違約金，顯然過高
    ，應予酌減為按月以8,000元為適當。從而，原告以兩造原
    租賃契約約定之租金數額即每月16,000元，請求被告自111
    年3月6日起至遷讓交還系爭房屋之日止，按月給付8,000元
    ，自屬有據。逾此範圍之請求，則屬無據。
五、綜上所述，原告本於租賃之法律關係，請求被告應將系爭房
    屋遷讓交還原告，另請求自111 年3月6日起，至遷讓交還系
    爭房屋之日止，按月給付原告8,000元，為有理由，應予准
    許；逾此範圍之請求，尚屬無據，應予駁回。
六、本件原告勝訴部分係屬民事訴訟法第427條第1項簡易訴訟事
    件，所為被告敗訴之判決，依同法第389條第1項第3款之規
    定，就原告勝訴部分依職權宣告假執行。
七、按各當事人一部勝訴、一部敗訴者，其訴訟費用，由法院酌
    量情形，命兩造以比例分擔或命一造負擔，或命兩造各自負
    擔其支出之訴訟費用；法院為終局判決時，應依職權為訴訟
    費用之裁判，民事訴訟法第79條及第87條第1項分別定有明
    。本件原告起訴時，聲明第一項原為請求被告遷讓返還系爭
    房屋，並附帶請求至遷讓房屋之日止，按月給付違約金，故
    附帶請求違約金部分，不併算其價額。查本件原告之請求雖
    有部分敗訴，然該敗訴部分係因本院依職權酌減之違約金，
    是本院認本件之訴訟費用即第一審裁判費1,550元，仍應全
    部由被告負擔，爰依職權確定上開訴訟費用由敗訴之被告負
    擔。
八、據上論結，本件原告之訴，為一部有理由，一部無理由，爰
    依民事訴訟法第436條第2項、第385條第1項前段、第79條、
　　第389條第1項第3款，判決如主文。
中　　華　　民　　國　　111 　年　　8 　　月　　31　　日
                      高雄簡易庭　法　官  張茹棻
以上正本係照原本作成。
如不服本判決，應於送達後20日內，向本院提出上訴狀並表明上
訴理由，如於本判決宣示後送達前提起上訴者，應於判決送達後
20日內補提上訴理由書（須附繕本）。
中　　華　　民　　國　　111 　年　　8 　　月　　31　　日
                                書記官  黃振祐